臺灣高等法院刑事判決　　　　　　　　94年度上訴字第2984號
上　訴　人
即　被　告　甲○○
上列上訴人因違反槍砲彈藥刀械管制條例案件，不服臺灣板橋地
方法院94年度訴字第821號，中華民國94年7月29日第一審判決（
起訴案號：臺灣板橋地方法院檢察署94年度偵字第1801號），提
起上訴，本院判決如下：
    主  文
原判決撤銷。
甲○○未經許可，寄藏可發射子彈具有殺傷力之改造手槍，累犯
，處有期徒刑壹年陸月，併科罰金新臺幣拾萬元，罰金如易服勞
役，以新臺幣玖佰元即銀元佰元折算壹日。
扣案之改造手槍壹枝（槍枝管制編號：0000000000，含彈匣壹個
）、土造子彈參顆，均沒收。
    事  實
一、甲○○前於民國（下同）88年間，因施用第二級毒品案件，
    經本院以88年度上易字第1487號判處有期徒刑六月；又因竊
    盜案件，經本院以88年度上易字第3398號判處有期徒刑六月
    ，嗣經本院以89年度聲字第598 號，將上開二案件定應執行
    有期徒刑十月；其於同年間，再因施用第二級毒品案件，經
    台灣板橋地方法院以88年度易字第4737號判處有期徒刑四月
    ，並於上開應執行刑後接續執行，於90年5月1日執行完畢；
    其復於91年間，因施用第二級毒品案件，經台灣板橋地方法
    院以91年度簡字第51號判處有期徒刑五月，另因傷害案件，
    經同院以91年度重簡字第1510號判處有期徒刑五月，經同院
    以92年度聲字第673 號，將上開二案件定應執行有期徒刑八
    月，甫於92年9月21日縮短刑期期滿執行完畢。
二、甲○○竟仍不知悔改，明知未經許可不得寄藏具有殺傷力可
    發射子彈之改造手槍及子彈，竟於94年1月8日，在其位於臺
    北縣樹林市○○路275 號7樓之2住處，受真實姓名年籍不詳
    綽號「阿興」之成年男子（以下簡稱「阿興」）委託，將可
    發射子彈具有殺傷力之仿「WALTHER廠PPK/S型」半自動手槍
    製造之玩具手槍換裝土造金屬槍管而成之改造手槍一支（槍
    枝管制編號：0000000000，含彈匣一個）、具殺傷力之土造
    子彈五顆（其中四顆直徑約7.9mm，餘一顆直徑約8.1mm），
    及第一級毒品海洛因三包（淨重2 公克）、第二級毒品安非
    他命20包（淨重15.8公克）、吸食器1 個。嗣於同年月12日
    12時30分許，在臺北縣板橋市○○路○段270巷3 弄26號前為
    警查獲，並扣得上開改造手槍一支（含彈匣一個）、土造子
    彈五顆。復經甲○○帶同警方至其上開住處查獲第二級毒品
    安非他命1包（淨重35公克）、吸食器1個等物（甲○○另涉
    犯意圖販賣而持有毒品部分，已由臺灣板橋地方法院檢察署
    檢察官以94年度偵字第1800號偵辦中）。
三、案經臺市政府警察局北投分局移送臺灣板橋地方法院檢察署
    檢察官偵查起訴。
    理  由
一、上訴人即被告甲○○經合法傳喚，未到庭應訊，惟上揭事實
    ，業據被告甲○○於警詢、檢察官偵查及原審審理中坦承不
    諱，復有搜索扣押筆錄、扣押物品目錄表各乙份在卷，及上
    開改造手槍1支及土造子彈5顆扣案可資佐證。又扣案之槍枝
    、子彈經送內政部警政署刑事警察局為鑑定結果：「一、送
    鑑改造手槍壹枝（槍枝管制編號0000000000），認係由仿
    WALTHER廠PPK/S型半自動手槍製造之玩具手槍換裝土造金屬
    槍管而成之改造手槍，機械性能良好，可擊發適用子彈，認
    具殺傷力。二、送鑑改造子彈伍顆，其中四顆認均係土造子
    彈，均具直徑約7.9mm 之土造金屬彈頭，經採樣一顆試射，
    認具殺傷力；餘一顆認係土造子彈，具直徑約8. 1mm之土造
    金屬彈頭，經試射，可擊發，認具殺傷力。」，此有該局94
    年2月1日刑鑑字第0940013782號槍彈鑑定書（參見臺灣板橋
    地方法院檢察署94年度偵字第1801號卷第141頁至第143頁）
    附卷足憑。是以被告基於自由意識所為之自白，核與事實相
    符。
二、雖被告於警詢及偵訊時尚供稱：上開手槍是「阿興」於94年
    1月6日左右到伊家借住三、四天之時所放置，「阿興」是伊
    在宜蘭監獄的室友，他住在三重市，聯絡電話為「00000000
    00號」，伊於94年1月12日凌晨3、4時許，有打電話給「阿
    興」叫伊到南雅夜市來拿槍，伊當時有「0000000000、0000
    000000」二支電話等語（參見偵查卷第7至9頁、第88、89頁
    ），然查：經原審依職權調閱「0000000000號」行動電話之
    通聯紀錄發現，該支電話於94年1 月12日凌晨3、4時許，並
    未曾與被告前述其使用之二支電話號碼聯絡之紀錄，此有中
    華電信（行動）資料查詢一份存卷可考，故被告辯稱其為警
    查獲時、地，攜帶上開槍彈係為交還予「阿興」乙節，係與
    事實不符，顯係臨訟飾詞，無可採為憑信。是本案事證明確
    ，被告犯行洵堪認定，自應依法論科。
三、查被告行為後，槍砲彈藥刀械管制條例業於94年1 月26日經
    總統令修正公布，於同年月28日生效，將原第11條刪除，原
    第11條第4 項移併入現行該條例第8 條第4 項，並將原法定
    刑「處一年以上七年以下有期徒刑，併科新台幣七百萬元以
    下罰金」，提高為「處三年以上十年以下有期徒刑，併科新
    台幣七百萬元以下罰金」，經比較新舊法結果，被告所犯寄
    藏改造手槍犯行，以舊法法定刑較低而有利於被告，依刑法
    第2 條第1 項但書規定，應適用有利於被告之舊法，自應依
    修正前槍砲彈藥刀械管制條例第11條第4 項之未經許可寄藏
    可發射子彈具有殺傷力之改造手槍罪處斷；至於同條例第12
    條，則並未有修正或增刪情形，毋庸為新舊法比較，合先敘
    明。核被告所為，係犯修正前槍砲彈藥刀械管制條例第11條
    第4 項之未經許可寄藏可發射子彈具有殺傷力之改造手槍罪
    、現行槍砲彈藥刀械管制條例第12條第4 項之未經許可寄藏
    子彈罪。被告所犯上開二罪係以一行為觸犯數罪名，屬想像
    競合，應從一重之未經許可寄藏具有殺傷力之改造手槍罪處
    斷。
四、又按槍砲彈藥刀械管制條例第18條第4 項明文固規定：「犯
    本條例之罪，於偵查或審判中自白，並供述全部槍砲、彈藥
    、刀械之來源及去向，因而查獲或因而防止重大危害治安事
    件之發生者，減輕或免除其刑。拒絕供述或供述不實者，得
    加重其刑至三分之一。」，且被告於94年7月5日原審審理時
    曾辯稱：上開改造手槍及子彈係綽號「阿興」之男子，於94
    年1 月12日被查獲前的前三、四天來伊家借宿時所放的，「
    阿興」之姓名為陳歷舒（諧音），住在中和市，年紀約為64
    至67年次，聽伊朋友說現正在執行中云云。惟查：原審法院
    依被告所述「阿興」之年籍資料查詢該院法務部在監在押資
    料後，傳喚借提證人陳利書於94年7 月20日到庭，該證人陳
    利書於本原審審理時具結後經詰問證稱：伊與被告是在十幾
    歲就認識的朋友，但於94年1 月間，有住在中和市，但並沒
    有借住被告住處，亦沒有寄放槍枝在被告處，且伊綽號並非
    「阿興」，亦未曾使用過0000000000號電話等語（參見原審
    卷第79至82頁），復據被告當庭供陳：上開槍彈並非在庭之
    證人陳利書所放等語，則依據被告前揭供述並無從查獲上開
    槍彈之來源，自無從依法減輕其刑責。
五、原審對被告予以論罪科刑固非無見，惟查原審就驗餘之土造
    子彈三顆，在理由中雖有說明沒收之意旨，但主文中卻漏未
    諭知，不無可議。本件被告雖提起上訴，惟未說明如何不服
    原審判決之意旨，其上訴自無理由，惟原判決既有上開可議
    之處，自無可維持，應予撤銷改判。爰審酌具有殺傷力之改
    造槍枝及子彈係屬高度危險之物品，非經主管機關許可不得
    擅自寄藏持有，以維社會大眾安全，而被告竟無故予以寄藏
    ，且未繳交治安機關，所為顯然危害社會治安，惟斟酌其持
    有上開改造手槍之時間非長，且於犯後已知坦承犯行，態度
    尚屬良好，兼衡其有如事實欄所述前科，此有本院被告前案
    紀錄表在卷可稽，足見其品行非佳、犯罪之動機、目的、手
    段、生活狀況、智識程度等一切情狀，仍量處如主文第二項
    所示之刑，並就罰金部分諭知易服勞役之折算標準如主文所
    示，以示懲戒。
六、扣案之改造手槍一枝（槍枝管制編號：0000000000，含彈匣
    一個）具有殺傷力，屬違禁物，應依刑法第38條第1項第1款
    之規定宣告沒收；至於扣案之土造子彈五顆，均具殺傷力，
    屬違禁物，惟其中二顆業經鑑驗試射，已擊發而不復具殺傷
    力，已非屬違禁物，被告復供陳非其所有，故無從依法併予
    宣告沒收，其餘三顆，仍應依同上刑法規定宣告沒收。
七、被告經合法傳喚無正當理由未到庭，不待其到庭陳述，逕行
    判決。
八、據上論斷，應依刑事訴訟法第369 條第1項前段、第364條、
    第371條、第299條第1 項前段，修正前槍砲彈藥刀械管制條
    例第11條第4項、現行槍砲彈藥刀械管制條例第12條第4項，
    刑法第11條前段、第2條第1項但書、第55條、第42條第2 項
    、第38條第1項第1款，罰金罰鍰提高標準條例第2 條，現行
    法規所定貨幣單位折算新臺幣條例第2條，判決如主文。
本案經檢察官林慶宗到庭執行職務。
中　　華　　民　　國　　94　　年　　11　　月　　30　　日
　　　　　　　　　刑事第八庭審判長法　官  吳  敦
　　　　　　　　　　　　　　　    法　官  張傳栗
　　　　　　　 　 　　　　　　　　法　官  許增男
以上正本證明與原本無異。
如不服本判決，應於收受送達後十日內向本院提出上訴書狀，其
未敘述上訴之理由者並得於提起上訴後十日內向本院補提理由書
（均須按他造當事人之人數附繕本）。
                                  書記官  葉金發
中　　華　　民　　國　　94　　年　　11　　月　　30　　日
附錄本案論罪科刑法條全文：
修正前槍砲彈藥刀械管制條例第11條：
未經許可，製造、販賣或運輸第四條第一項第一款所稱其他可發
射金屬或子彈具有殺傷力之各式槍砲者，處五年以上有期徒刑，
併科新臺幣一千萬元以下罰金。
未經許可，轉讓、出租或出借前項所列槍砲者，處三年以上十年
以下有期徒刑，併科新臺幣七百萬元以下罰金。
意圖供自己或他人犯罪之用，而犯前二項之罪者，處無期徒刑或
七年以上有期徒刑，併科新臺幣一千萬元以下罰金。
未經許可，持有、寄藏或意圖販賣而陳列第一項所列槍砲者，處
一年以上七年以下有期徒刑，併科新臺幣七百萬元以下罰金。
第一項至第三項之未遂犯罰之。
